臺灣花蓮地方法院刑事判決　　　　　　　　　　　　　　九十年度易字第三一二號
　　公　訴　人　臺灣花蓮地方法院檢察署檢察官
　　被　　　告　丁○○
　　　　　　　　甲○○
右列被告因竊盜等案件，經檢察官提起公訴（九十年度偵字第六０五號），本院判決
如左：
    主  文
丁○○結夥三人以上攜帶兇器竊盜，處有期徒刑拾月。扣案之玉髓寶石礦（雪花玉）
伍拾貳粒（共重貳佰貳拾捌點柒公斤）、發電機壹部、望遠鏡壹部、鐵鎚壹支、十字
鎬壹支、小刀壹支、裝袋壹批、鑽洞機壹部，均沒收。
甲○○無罪。
    事  實
一、丁○○曾因竊盜案件，經法院判處有期徒刑八月，緩刑三年，現仍於緩刑期間，
    詎仍不知悔改，意圖為自己不法之所有，自八十九年三、四月間起，僱用不詳姓
    名成年男子二名，在花蓮縣豐濱鄉○○○段三七一、三八０地號之國有土地內，
    以客觀上可為兇器使用之鑽洞機、鐵鎚、十字鎬、小刀開鑿山洞二個，違法私自
    竊採俗稱雪花玉寶石礦。嗣於八十九年四月七日上午十時，甲○○、林明德、曾
    健一、黃富裕、汪卻來（以上四人業經不起訴處分），分別乘坐車號ＩＸ─九五
    二三號、ＨＱ─四五八三號自用小貨車，至上址欲搬運丁○○所竊取玉髓寶石礦
    時，為警查獲，並在上址上洞查獲丁○○所有已供竊取礦石用之發電機一部、望
    遠鏡一部、鐵鎚一支、十字鎬一支、小刀一支、裝袋一批等及玉髓寶石礦（雪花
    玉）共五十二粒（共重二百二十八點七公斤），在下洞查獲鑽洞機等物。
二、案經花蓮縣豐濱鄉公所訴由花蓮縣警察局鳳林分局報告臺灣花蓮地方法院檢察署
    檢察官偵查起訴。
    理  由
一、訊據被告丁○○、甲○○均矢口否認有竊盜犯行。被告丁○○辯稱：伊請甲○○
    找四名工人，準備到大港口段三七一地號前面的山，一處國昇礦業礦區與賴石海
    洽談開採合作事，是要帶工人去看國昇礦業礦區埸地云云。惟查：
  (1)被告竊取玉石之土地係位於花蓮縣豐濱鄉○○○段三七一、三八０地號上等情，
    業據證人即花蓮縣豐濱鄉公所職員乙○○證稱明確（警卷七十九頁），又證人賴
    石海於警訊中證稱：八十九年四月初，丁○○有找伊談合作開採雪花玉之事，大
    港口段三七一、三八０地號並非伊礦區，四月七日丁○○並沒有通知伊說要去伊
    礦區等語（警卷九十三頁），參以合作開採契約書之開採期限自八十九年五月一
    日起至九十年四月三十日止，非自九十年四月六日起開採，有合作開採契約書可
    按，足見被告丁○○辯稱伊帶工人去看國昇礦業礦區埸地云云，顯不可採。
  (2)被告甲○○於警訊中供稱：負責人是丁○○，安排渠等清理洞口或洞內泥土，因
    洞內有玉石，工資一天新台幣（下同）二千元，丁○○有帶渠等去看洞，所以知
    道下洞是丁○○的，渠等砍竹子蓋工寮，發電機、玉石是在上洞查獲，破碎機是
    在下洞查獲（警卷八、九、十頁）；八十九年四月四日丁○○要伊找四名工人搬
    石頭，四月六日上午渠等與丁○○共六人到三七一地號現埸，丁○○說先蓋工寮
    ，渠等在上洞上方五十公尺左右的山頂蓋工寮等語（警卷十四、十五頁），證人
    林明德於警訊中供述稱：四月六日甲○○叫伊蓋工寮等語（警卷二十頁），證人
    汪卻來於警訊中供述：老板叫我們搬雪花玉石頭，工資二千元，老板叫我們做工
    寮，不知道丁○○有無合法礦權等語（警卷三十四頁），證人曾健一於警訊中供
    陳：渠等是要在現埸做挖土、搬運雪花玉，甲○○說渠等要做下洞，上洞不要動
    ，洞口在工寮下方二十公尺左右，四月七日十四時在下山路途中碰到丁○○等語
    （警卷五十二頁），證人黃富裕於警訊中供承：丁○○叫渠等到國有林地搬石頭
    ，渠等於四月六日上午先蓋工寮，丁○○有去現埸，蓋工寮是為搬運石頭方便及
    休息之用，甲○○是說要搬運，沒有告知是盜採之礦石等語（警卷五十六、六十
    四頁，足見被告丁○○、甲○○於四月七日找工人上山目的是要搬運雪花玉石頭
    ，應堪認定，蓋若被告丁○○無先竊取石頭，何需找工人搬運石頭下山？益證被
    告丁○○於找工人之前，即已先竊取五十二粒玉髓甚明。
  (3)證人乙○○於警訊中證稱：伊於四月七日時在林線工寮內確實聽到他們說要搬運
    上洞的玉髓原石，工寮內有一些纜繩鋼索，從工寮可以看見上洞旁的布棚工寮，
    在下洞時有看到二名犯嫌逃逸等語（警卷八十一、八十三頁；偵卷二十九頁），
    被告甲○○於偵訊中供承：在林線工寮可以看見上洞旁的布棚工寮等語（偵卷十
    九頁），證人丙○○警員於偵查中證稱：發電機在上洞口外查獲，甲○○告訴伊
    挖石頭的洞在下洞，伊去看時另外發現上洞，上洞洞口右旁有一布棚工寮，下洞
    在布棚工寮左邊二十公尺處等語（偵卷十八頁），參以下洞口、內有延長之電線
    及照明燈具，惟無發電機，上洞口右側旁之布棚工寮係以藍白相間帆布搭蓋，並
    以紅色塑膠繩綑綁支撐之樹枝，布棚工寮內有藍色睡袋、紅色免洗碗，與查獲工
    人所在之林線工寮亦以藍白相間帆布搭蓋，以紅色塑膠繩綑綁支撐之樹枝之搭建
    方式，及放置有藍色睡袋、紅色免洗碗等情相符，有現埸照片可稽，益證警方在
    上、下洞查獲之物品，均係被告丁○○用以竊盜玉髓無訛。
  (4)證人陳傑龍於警訊中證稱：本件開採礦石未經礦務局核准開採等語（偵卷七十一
    頁），再者，被告丁○○所竊取之物，係玉髓，確屬礦業法第二條所列之寶石礦
    礦種，有經濟部礦務局九○礦局東管字第三二○一號函在卷可稽，並有照片在卷
    及發電機、鑽洞機、鐵鎚一支、十字鎬一支、小刀一支等、所竊玉髓扣案可佐，
    本件事證已明，被告所辯均不足採信，犯行均堪認定。
二、核被告丁○○所為，係犯礦業法第九十六條第一款後段之違法私自採礦罪，及刑
    法第三百二十一條第一項第三款、第四款（公訴人漏引此款）之結夥三人以上攜
    帶兇器竊盜罪。被告丁○○與另二名不詳姓名成年男子間，就前開犯行，有犯意
    聯絡及行為分擔，均為共同正犯。再被告丁○○所犯竊盜罪，係侵害經濟部礦務
    局東區辦事處對於該礦石之監督權，所犯礦業法第九十六條第一款後段之違法私
    自採礦罪，係侵害國家對尚屬國有礦石探採之管理，被告係以一行為而觸犯上開
    二罪名，為想像競合犯，應從一重之竊盜罪處斷（最高法院八十五年度上易字第
    一二一號判決參照）。爰審酌被告丁○○先前已有盜採礦石之前科，現仍在緩刑
    期間內，及其智識程度、犯罪之動機、目的、手段、所生對國家礦產減損之損害
    與犯罪後之態度等一切情狀，量處如主文所示之刑。扣案之玉髓寶石礦五十二粒
    （共重二百二十八點七公斤）應依礦業法第九十九條規定宣告沒收之。至扣案之
    發電機、望遠鏡一部、鐵鎚一支、十字鎬一支、小刀一支、裝袋一批、鑽洞機一
    部等物，係被告丁○○所有已供竊取礦石所用之物，應併予宣告沒收。
三、公訴意旨略以：被告甲○○與被告丁○○，基於共同意圖為自己不法利益之犯意
    聯絡，於八十九年四月五日，由丁○○以日薪二千元代價，委託甲○○僱請不知
    情之林明德、曾健一、黃富裕、汪卻來，於八十九年四月六日，至花蓮縣豐濱鄉
    公所管領使用之花蓮縣豐濱鄉○○○段三七一、三八０地號國有土地內，未經許
    可，私自砍伐竹木做基樁，搭蓋固定式之工寮而竊佔土地，作為丁○○僱請工人
    盜採雪花玉寶石礦時休息使用。因認被告丁○○、甲○○另共同犯刑法第三百
    二十條第二項竊佔罪嫌。按犯罪事實應依證據認定之，無證據不得推定其犯罪事
    實；又不能證明被告犯罪者，應諭知被告無罪之判決，刑事訴訟法第一百五十四
    條、第三百零一條第一項分別定有明文。次按刑法上之竊佔罪，以意圖為自己或
    第三人不法之利益，而竊佔他人之不動產為要件，苟該不動產係他人所竊佔，而
    由行為人加以整修使用，並未超出原竊佔者占用之範圍，除另成立收受贓物罪外
    ，自難當於刑法上之竊佔罪嫌。經查，被告甲○○於警訊及本院審判中供稱：工
    寮原本就有，沒有床，所以我們砍竹子舖上床面，並沒有住宿，是昨成剛蓋好的
    等語（警卷九頁；偵卷十九頁；九十一年四月九日審判筆錄），另證人曾建一於
    警訊中亦供稱：工寮已有搭過，我們只是修改加強底部安全等語（警卷二十二頁
    ），顯見被告甲○○僅係就原本存在之工寮加以修改整理，且因翌日即為警查獲
    而未開使用，亦未該當於收受贓物罪，公訴人亦未能證明被告甲○○整修之範圍
    已經逾越原本存在工寮之範圍，揆諸前開說明，被告丁○○、甲○○該部分犯行
    不罰，自應諭知被告甲○○無罪之判決。至被告丁○○部分，因公訴人認與前揭
    論罪部分，有牽連犯裁判上一罪關係，爰不另為無罪判決之諭知。
四、據上論結，應依刑事訴訟法第二百九十九條第一項前段、第三百零一條第一項，
    礦業法第九十六條第一款、第九十九條，刑法第十一條前段、第二十八條、第三
    百二十一條第一項第三款、第四款、第五十五條、第三十八條第一項第二款，罰
    金罰鍰提高標準條例第一條前段，判決如主文。
本案經檢察官黃蘭雅到庭執行職務
中      華      民      國    九十一    年      四      月    二十九    日
                              臺灣花蓮地方法院刑事庭
                                  法  官  湯  文  章
右正本證明與原本無異。
如對本判決不服，應於送達後十日內，向本院提出上訴狀。（應抄附繕本）告訴人或
被害人如對於本判決不服者，應具備理由請求檢察官上訴，其上訴期間之計算係以檢
察官收受判決正本之日期為準。
                                   法院書記官
中      華      民      國    九十一    年      四      月     三十     日
附錄本判決論罪之法律條文：
礦業法第九十六條：
有左列情形之一者，處三年以下有期徒刑，拘役或科或併科一萬元以下罰金：
一、以詐欺取得礦業權或違法私自採礦者。
二、有第四十三條第二款情形者。
刑法第三百二十一條：
犯竊盜罪而有左列情形之一者，處六月以上五年以下有期徒刑：
一、於夜間侵入住宅或有人居住之建築物、船艦或隱匿其內而犯之者。
二、毀越門扇、牆垣或其他安全設備而犯之者。
三、攜帶兇器而犯之者。
四、結夥三人以上而犯之者。
五、乘火災、水災或其他災害之際而犯之者。
六、在車站或埠頭而犯之者。
前項之未遂犯罰之。
